【裁判字號】    89,訴,1349
【裁判日期】    891220
【裁判案由】    殺人未遂
【裁判全文】
台灣台中地方法院刑事判決                        八十九年度訴字第一三四九號
    公  訴  人  台灣台中地方法院檢察署檢察官
    被      告  甲○○
    指定辯護人  本院公設辯護人  戊○○
右列被告因殺人未遂案件，經檢察官提起公訴（八十九年度偵字第八二五六號），本
院判決如左：
    主  文
甲○○未經許可製造可發射子彈具有殺傷力之改造手槍，處有期徒刑伍年肆月，併科
罰金新台幣參拾萬元，罰金如易服勞役，以罰金總額與陸個月之日數比例折算；並應
於刑之執行完畢或赦免後，令入勞動處所，強制工作參年；扣案之仿ＣＬＯＣＫ廠一
七型半自動手槍製造之改造手槍壹支 (含彈匣壹個)沒收。又，未經許可持有子彈，
處有期徒刑肆月，併科罰金新台幣伍萬元，罰金如易服勞役，以新台幣玖佰元即銀元
參佰元折算壹日。應執行有期徒刑伍年陸月，併科罰金新台幣參拾參萬元，罰金如易
服勞役，以罰金總額與陸個月之日數比例折算；並應於刑之執行完畢或赦免後，令入
勞動處所，強制工作參年；扣案之仿ＣＬＯＣＫ廠一七型半自動手槍製造之改造手槍
壹支 (含彈匣壹個)沒收。
    事  實
一、甲○○係台中縣大甲鎮○○里○○街七八號第二休閒空間泡沫紅茶店之負責人，
    於民國八十八年五、六月間，在臺中市第一廣場，以新台幣 (下同)四千元代價
    向姓名年籍不詳之成年男子購得仿ＣＬＯＣＫ廠一七型半自動手槍製造之玩具手
    槍一支 (含彈匣一個)並附贈具殺傷力之子彈一顆、不具殺傷力之子彈一顆，因
    而未經許可，無故持有具殺傷力之子彈一顆。而後甲○○於不詳時間地點，以不
    詳工具，將上開玩具手槍更換已貫通之土造金屬槍管予以改造完成，而未經許可
    製造可發射子彈具有殺傷力之改造手槍。其後於同年八月十八日晚間九時三十分
    許，在前揭泡沫紅茶店內，甲○○因與友人丁○○共同來店消費之葉建偉，以穢
    言辱罵其僱用之女服務生陳佩吟、羅惠雯及羅靜雯三人係妓女，甲○○乃與葉建
    偉發生爭執，在氣憤難平下，甲○○自該店內吧台下取出放置於黑色公事包內之
    前開槍枝及子彈，欲持之恫嚇葉建偉 (甲○○另涉犯恐嚇罪嫌部分，應由檢察官
    另行偵辦)，丁○○見狀則上前阻止，在拉扯間甲○○誤扣板機，擊中丁○○左
    腹部一槍，甲○○見丁○○受傷即要求店內之小姐羅惠雯叫救護車且協助送醫(
    甲○○涉犯過失傷害部分業經撤回告訴)後乘隙逃逸，並將前揭槍枝丟棄於台中
    縣大甲鎮○○路麥當勞附近電線桿草叢內，業經擊發具有殺傷力之子彈所遺留之
    彈殼一個，則放置於車號ＶＴＮ─０九三號機車置物箱內，嗣經警方人員通知甲
    ○○於同年月十九日到案說明，並帶同警員於同日下午二時三十分至上開處所分
    別起出並扣得前揭槍枝及業經擊發具有殺傷力之子彈所遺留之彈殼一個，始查獲
    上情。
二、案經台中縣警察局大甲分局報請台灣台中地方法院檢察署檢察官偵查起訴。
    理  由
一、訊據被告甲○○坦承曾持有如事實欄所示具傷力之槍枝一支及子彈一顆之事實，
    並有扣案之槍枝、業經擊發之彈殼一個可資佐證，而該槍枝，經送請內政部警政
    署刑事警察局鑑定結果，認係由仿ＣＬＯＣＫ廠一七型半自動手槍製造之玩具手
    槍更換已貫通之土造金屬槍管改造而成，機械性能良好，可供擊發子彈使用，具
    有殺傷力，有該局該局八十八年八月三十日刑鑑字第八五六九四號鑑驗通知書一
    紙附卷可稽；又被告所持有之子彈，於如事實欄所載時地曾擊發並打傷告訴人丁
    ○○之左腹部，除據被告供承不諱外，並經告訴人於偵審中、證人即當時在場之
    與被告發生衝突之葉建偉、證人即受僱於被告之陳佩吟、羅惠雯、羅靜雯於警訊
    時分別指述、證述綦詳，並有告訴人遭槍擊受傷之照片一幀、診斷證明書一件可
    資佐證，足見被告所持有業經擊發之子彈一顆，亦具有殺傷力。被告雖矢口否認
    有改造如事實欄所示槍枝之犯行，辯稱：如事實欄所示槍枝係伊向綽號「阿寬」
    之乙○○ (六十七年一月八日生，於八十九年五月二十四日因車禍死亡)以二萬
    五千元之代價購得，並未改造該槍枝，伊於警訊時承認有改造槍枝，係因警員告
    以若配合，才讓伊繼續開店云云。惟查：(一)、被告係於八十八年五、六月間，
    在臺中市第一廣場，以四千元代價向姓名年籍不詳之成年男子購得如事實欄所示
    玩具手槍後予以改造之事實，業據被告於八十八年八月十九日警訊、同日檢察官
    偵查時供認不諱。而被告供述改造之情形，核與前揭鑑定報告認係以玩具手槍更
    換已貫通之土造金屬槍管改造而成之結果相符；又被告於警訊時之自白，完全係
    出於其自由意思，且係被告主動供述，業據證人即製作筆錄之台中縣政府警察局
    大甲分局警員丙○○於本院八十九年八月十八日訊問時證述明確，足徵該部分自
    白之任意性；況且被告於偵查初訊時，非但無隻字片語提及有何自白非出於任意
    性之情事，更再次坦承改造槍枝之事實，益見其嗣後辯稱警訊之自白非出於自由
    意思云云，顯屬虛妄，自不容其事後翻異前詞，任意否認上開自白之真實性。
    (二)、被告於起訴後，於本院八十九年七月三十一日訊問時，先則辯稱：「約在
    八十八年六月間在台中市第一廣場買的，我本來買的是玩具槍，我是以四千元的
    代價買的，總共是玩具槍一支、子彈二顆，我手槍、子彈都沒有改造過」云云；
    於本院八十九年八月十八日訊問時始改辯稱：「沒有改造，手槍是一個叫阿寬的
    人，他的電話是0000000000，是他交給我的，他交給我後沒有改造．
    ．．他本來說要賣我三萬，後來就用二萬五千元成交．．．」云云，而本院依被
    告提供之行動電話號碼查悉持有人為六十七年一月八日出生之乙○○，經傳喚未
    到後飭警拘提，始發覺吳乙○○早於八十九年五月二十四日即因車禍死亡，此有
    警員報告書附卷可按，則被告之辯詞，前後反覆，且提出之證人又係早已死亡無
    從查證其供述真實性之人，其所為之辯詞，益難憑採。故罪證明確，被告之犯行
    堪以認定，應予依法論科。
二、核被告所為，係犯槍砲彈藥刀械管制條例第十一條第一項之未經許可製造可發射
    子彈具有殺傷力之改造手槍罪、第十二條第四項之未經許可持有子彈罪。被告持
    有改造手槍之低度行為應為製造之高度行為所吸收，不另論罪。被告所犯二罪間
    ，犯意各別，犯罪構成要件不同，且非同一時間為之，應予分論併罰，公訴人認
    應論以一行為觸犯二罪名之想像競合犯，容有誤會。爰審酌被告犯罪之動機、目
    的、手段，犯罪所生之危害、犯罪後就持有子彈部分承認，但就改造手槍部分未
    能坦承犯行之態度等一切情狀，分別量處如主文所示之刑，並定其應執行刑，罰
    金部分並諭知易服勞役之折算標準。又被告改造手槍之行為，所犯為槍砲彈藥刀
    械管制條例第十一條第一項之罪，復經判處有期徒刑以上，且被告僅因氣憤即持
    改造之手槍恃強以恫嚇他人，並誤傷告訴人 (詳後敘述)，已對他人生命身體造
    成具體危害，依同條例第十九條之規定並參照司法院大法官會議釋字第四百七十
    一號解釋意旨，就其改造玩具手槍犯行，宣告於刑之執行完畢或赦免後，令入勞
    動處所，強制工作三年，以矯治其社會危險性。另扣案之仿ＣＬＯＣＫ廠一七型
    半自動手槍製造之改造手槍壹支 (含彈匣壹個)，係違禁物，應依刑法第三十八
    條第一項第一款之規定，併予宣告沒收。至於被告原持有具殺傷力之子彈一顆，
    業已於誤傷告訴人時擊發，僅餘彈殼，已非違禁物，爰不再予宣告沒收，附此敘
    明。
三、公訴意旨另以：被告甲○○除製造如事實欄所示改造手槍，並持有如事實欄所示
    具殺傷力之子彈一顆外，另持有扣案之子彈一顆，此部分亦係犯槍砲彈藥刀械管
    制條例第十二條第四項之未經許可持有子彈罪；且被告於八十八年八月十八日晚
    間九時三十分許，在台中縣大甲鎮○○里○○街七十八號第二休閒空間泡沫紅茶
    店內，因前來店內消費之葉建偉以穢言辱罵其僱用之女服務生陳佩吟、羅惠雯及
    羅靜雯三人係妓女，而心生不滿，被告先與葉建偉同行之告訴人在上開泡沫紅茶
    店門口發生爭執、拉扯後，進入店內，竟基於殺人之犯意，自該店內吧台下取出
    黑色公事包內如事實欄所示槍枝子彈，持上開手槍以約二公尺之距離射擊告訴人
    左腹部一槍，告訴人因即時送醫始倖免於難，因認被告此部分另涉犯刑法第二百
    七十一條第三項、第一項之殺人未遂罪嫌等語。公訴意旨認被告涉有右揭持有子
    彈罪犯行，無非以扣得被告持有之子彈一顆為據；另認被告涉有右揭殺人未遂犯
    行，無非以被告於偵查中自白持槍射擊告訴人之左腹部；告訴人於八十九年九月
    十二日警訊時指述、證述被告在相隔約二公尺處對告訴人射擊；證人葉建偉、陳
    佩吟、羅惠雯、羅靜雯於警訊時證述告訴人因被告槍擊行為受傷；扣案如事實欄
    所示之槍彈、診斷證明書一件可資佐證為主要論據。訊據被告固坦承在右揭時地
    ，因槍枝擊發致告訴人左腹部受傷之事實不諱，惟堅決否認涉有何殺人未遂犯行
    ，辯稱；與告訴人係朋友，因與告訴人一同來店消費之葉建偉批評店內之小姐，
    且無道歉之意，伊始拿槍枝要嚇葉建偉，告訴人見狀，以為伊要開槍打葉建偉，
    就過來拉扯，在拉扯時槍枝擊發，始誤傷告訴人等語，經查：
(一)、扣案之子彈一顆經送請內政部警政署刑事警察局鑑定結果，認認係土造子彈，
      具直徑約八．三ＭＭ金屬彈頭，經實際試射，無法擊發，認不具殺傷力，有該
      局八十八年八月三十日 (八八)刑鑑字第八五六九四號鑑驗通知書一紙附卷可
      稽，就被告持有上開子彈部分，自與未經許可持有子彈罪，須具有殺傷力構成
      要件有間，就該部分自難科被告以刑罰。
(二)、１、被告與告訴人在案發當時係業已認識一年多之好朋友，分據被告及告訴人
      於偵審中供陳明確；又本件糾紛係因來店消費之葉建偉，以穢言辱罵被告僱用
      之女服務生陳佩吟、羅惠雯及羅靜雯三人係妓女，被告乃與葉建偉發生爭執所
      引起，亦據被告、告訴人於偵審中、證人葉建偉、陳佩吟、羅惠雯、羅靜雯於
      警訊時分別供述、指述、證述綦詳，則案發當日與被告發生爭執之人係葉建偉
      ，並非告訴人，被告與告訴人既係好友關係，彼此間又未發生糾紛，是被告當
      時顯無殺害告訴人之動機與理由。２、告訴人於於案發翌日之八十八年八月十
      九日警訊時陳稱：「 (問：你們為何會發生槍擊呢？)．．．甲○○就到櫃檯
      ( 吧檯)公事包內拿出手槍時我坐者並告其不要對葉建偉這樣，結果於拉扯中
      槍枝子彈就打入我左腹部受到傷害」；「由甲○○自己持手槍過來時，我告其
      大哥別這樣，拉扯中就中彈」等語；證人陳佩吟於同日警訊時證稱：「．．．
      老闆甲○○就走到櫃檯內拿出一個包包，然後從包包內取出手槍走向葉建偉，
      丁○○見狀就走過去，擋著甲○○雙方拉扯間，我就聽到槍擊聲．．．」等語
      ；證人羅惠雯於同日警訊時證稱：「．．．甲○○便走到吧檯取出乙把黑色手
      槍．．．並對我使眼色意思嚇唬葉建偉一下，甲○○叫丁○○別插手管這件事
      ，堅持葉建偉向我和羅靜雯道歉，但葉建偉一直沒有意願，丁○○以為甲○○
      要對葉建偉不利，便阻撓甲○○，雙方發生拉扯，無意中槍枝走火子彈擊中丁
      ○○右下腹部．．．」等語；證人羅靜雯於同日警訊時證稱：「．．．甲○○
      便持著槍要找葉建偉算帳，此時丁○○見狀便起身阻止甲○○，在拉扯中只聽
      見碰的一聲，丁○○仰身往後倒下去．．．」等語；證人葉建偉於同日警訊時
      證稱：「．．．老闆甲○○心中不悅，要找我算帳，丁○○出面阻擋，擋在我
      面，背對著我，面向甲○○，說：大哥別這樣 (台語)，話說完便聽到槍聲，
      丁○○便倒下去．．．」；「可能是因為我說了該店小姐穿著暴露像妓女一樣
      ，該紅茶店老闆甲○○聽了心中不悅，便持槍要找我麻煩，丁○○便起來阻止
      ，才發生這件槍擊事件」等語，而上開告訴人及證人之指述與證述，均與被告
      之辯解相符，並堪認被告持槍欲恫嚇之對象係證人葉建偉，並非告訴人，告訴
      人之受傷，係為阻止被告恫嚇葉建偉，在拉扯中因槍枝走火始遭誤傷，被告應
      無殺害告訴人之意思，至為明確。３、被告在告訴人受傷後即要求店內之小姐
      羅惠雯叫救護車且協助送醫之事實，業據告訴人、證人陳佩吟、羅靜雯於八十
      八年八月十九日警訊時分別供述、證述明確，被告如果真有殺人之犯意，豈會
      在開槍後隨即要人叫救護車將告訴人送醫急救，並益足以推論得知，被告絕無
      殺害告訴人之意思。４、至於告訴人於八十八年九月十二日警訊時，雖一反之
      前供詞，陳稱：被告係在相隔約二公尺遠之距離朝伊左腹部射擊云云，惟告訴
      人嗣後之供述，非但與其於案發翌日之指陳不同，亦與當時在場之證人葉建偉
      、陳佩吟、羅惠雯、羅靜雯證述截然有別，上開供述顯有疵；且依經驗法則，
      告訴人於案發當時之供述，較少權衡利害得失，其所為供述之可信度較高；再
      者，告訴人於八十八年九月十二日警訊時陳稱：被告事後均未親自前往探視，
      足見當時告訴人處於對被告極度不滿之狀態，其所為指陳難免有偏頗之虞，實
      難僅憑告訴人上開有瑕疵且有偏頗之虞之指述，即論處被告有殺人犯行，自仍
      以其於八十八年八月十九日警訊時之陳述，較為可採。
(三)、被告所持有扣案之子彈既無殺傷力，就該部分難科被告以刑罰，已如前述，就
      該部分本應為無罪之判決。其次，告訴人業於事後已與被告達成和解，有和解
      書一件在卷可查；告訴人並於本院八十九年六月三十日當庭撤回對被告之告訴
      ，有訊問筆錄可按，而被告槍傷告訴人所犯僅係刑法第二百八十四條之過失傷
      害罪，亦已詳述如前，依同法第二百八十七條規定係屬告訴乃論之罪，茲既具
      告訴人撤回告訴，本亦應諭知不受理判決，然公訴人認該持有不具殺力之子彈
      部分，與論罪科刑之具殺力彈部分，具有單純一罪關係；另槍傷告訴人部分與
      被告前揭經論罪科刑部分之製造改造手槍罪間為牽連犯之裁判上一罪關係，爰
      均不另為無罪與不受理之諭知。
四、被告持槍所欲恫嚇之對象係證人葉建偉，已詳述如前，被告固另涉犯刑法第三百
    零五條之恐嚇罪，惟被告製造如事實欄所示槍枝及持有如事實欄所載具殺傷力之
    子彈時，已獨立構成犯罪，嗣後因細故與葉建偉發生爭執，始執持該槍枝、子彈
    欲恫嚇葉建偉，應依刑法第五十條之規定，併合處罰，不能因其利用所持有之槍
    彈，即認與恐嚇行為，亦為具有方法結果關係，適用刑法五十五條論科 (最高法
    院二十九年上字第一五二七號判例意旨參照)，此部分自應由檢察官另行偵辦，
    附此敘明。
據上論斷，應依刑事訴訟法第二百九十九條第一項前段，槍砲彈藥刀械管制條例第十
一條第一項、第十二條第四項、第十九條第一項，刑法第十一條前段、第四十二條第
二項、第三項、第五十一條第五款、第七款、第三十八條第一項第一款，罰金罰鍰提
高標準條例第二條，現行法規所定貨幣單位折算新台幣條例第二條，判決如主文。
中      華    民      國      八十九      年      十二      月  十五  日
                                台灣台中地方法院刑事第七庭
                                        法  官  劉  長  宜
右正本證明與原本無異。
如不服本判決，應於判決送達後十日內向本院提出上訴狀，上訴於臺灣高等法院臺中
分院( 須附繕本 )。
                                        書記官
中      華      民      國      八十九      年      十二      月  二十  日
附錄論罪科刑之法條︰
槍砲彈藥刀械管制條例第十一條第一項：未經許可，製造、販賣或運輸第四條第一款
所稱其他可發射金屬或子彈具有殺傷力之各式槍砲者，處五年以上有期徒刑，併科新
臺幣一千萬元以下罰金。
第十二條第四項：未經許可，持有、寄藏或意圖販賣而陳列子彈者，處五年以下有期
刑，併科新臺幣三百萬元以下罰金。


司法院資訊處製作；財團法人民間司法改革基金會備份。
